【裁判字號】    90,再易,9
【裁判日期】    900412
【裁判案由】    侵權行為損害賠償
【裁判全文】
臺灣高等法院臺中分院民事判決  九十年度再易字第九號
      再審原告  甲○○
      再審被告  乙○○
右當事人間侵權行為損害賠償事件，再審原告對於中華民國九十年一月二十九日
本院八十九年度上字第三一○號第二審確定判決，提起再審之訴，本院判決如左：
      主      文
再審之訴駁回。
再審訴訟費用由再審原告負擔。
      事    實
本件未經言詞辯論，茲據再審原告具狀陳述如左：
甲、再審原告方面：
一、聲明：求為判決：(一)本院八十九年度上易字第三一○號確定判決關於駁回再審原
    告請求再審被告超過新台幣（以下同）四十一萬八千三百二十二元部分廢棄。(二)
    右廢棄部分，再審被告應給付再審原告十萬六千六百元，及自八十八年七月二十
    三日起至清償日止，按年息百分之五計算之利息。
二、陳述：再審原告請求車輛損失部分移送民庭後，依刑事訴訟法第四百九十條規定
    應適用民事訴訟法之規定，而視為訴之擴張請求，本院八十九年度上易字第三一
    ０號確定判決，仍適用刑事訴訟法之規定，其適用法規顯有錯誤。
      理      由
一、本件再審原告主張：伊請求之車輛損失部分，於移送民庭後，依刑事訴訟法第四
    百九十條規定應適用民事訴訟法之規定，視為訴之擴張請求，應予准許。本院八
    十九年度上易字第三一○號確定判決，仍依刑事訴訟法之規定，不准其請求，依
    刑事訴訟法第四百九十條規定，其適用法規顯有錯誤。為此依民事訴訟法第四百
    九十六條第一項第一款所定事由，對之提起再審之訴。
二、按民事訴訟法第四百九十六條第一項第一款所謂適用法規顯有錯誤，係指確定判
    決違背法規或現存判例、解釋者而言。又刑事庭移送民事庭之附帶民事訴訟，僅
    移送後之訴訟程序，應適用民事訴訟法，若移送前之訴訟行為是否合法，仍應依
    刑事訴訟法決定之（舊法第四九四條）。第一審刑事庭依刑事訴訟法第五百零八
    條第一項（舊法，新法為第五百零四條第一項），移送民事庭之附帶民事訴訟，
    其提起合法與否，自應依刑事訴訟法予以判斷，不得於移送民事庭後，將關於獨
    立民事訴訟追加他訴之法規，溯及於附帶民事訴訟提起之時而適用之，遂認附帶
    民事訴訟為合法（最高法院四十一年台上字第五十號判例參照）。又附帶民事訴
    訟必限於起訴之犯罪事實，侵害個人私權，致生損害者始得提起之，此觀刑事訴
    訟法第四百九十一條第一項之規定自明。查，原確定判決係以：再審原告請求車
    輛損失部分係於原法院刑庭審理八十六年交易字第五二號乙○○過失傷害案件時
    提起附帶民事訴訟請求，惟該刑事案件僅認定再審被告過失傷害再審原告身體之
    犯罪事實，並未認定過失毀損再審原告車輛之事實，再審原告請求車輛損害十萬
    元即無理由；並以再審原告車輛無法定期檢驗，遭裁罰一千八百元，及繳納燃料
    費四千八百元部分，屬監理機關對於車輛管理之範圍，與再審被告過失傷害再審
    原告之行為無關等語為其論據。依前開所引判例意旨，此項刑事庭移送前之訴訟
    行為，仍應依刑事訴訟法予以判斷，而該刑事庭移送前，再審原告就其車輛毀損
    部分所為請求，應非屬再審被告過失傷害行為所造成，不合刑事訴訟法第四百八
    十七條所定之要件，而有同法第五百零二條第一項關於訴之不合法之規定情形時
    ，自不得提起，其於移送民庭後，自應依民事訴訟法第二百四十九條第一項第六
    款所謂起訴不備其他要件予以駁回。原確定判決以判決駁回再審原告車輛損害之
    請求，即無適用法規顯有錯誤之情形。再審原告以前述之再審理由提起本件再審
    之訴，顯無理由。爰不經言詞辯論，以判決駁回之。
三、據上論結，本件再審之訴為無理由，依民事訴訟法第五百零二條第二項、第七十
    八條，判決如主文。
中      華      民      國    九十      年      四      月     十二     日
~B1民事第六庭審判長法  官  吳火川
~B2                法  官  吳惠郁
~B3                法  官  饒鴻鵬
右為正本係照原本作成。
不得上訴。
~B                書記官  陳三軫
中      華      民      國    九十      年      四      月     十三     日
                                                                        Ｌ


司法院資訊處製作；財團法人民間司法改革基金會備份。
